【裁判字號】    98,交上易,285
【裁判日期】    980930
【裁判案由】    公共危險
【裁判全文】
臺灣高等法院刑事判決               98年度交上易字第285號
上  訴  人
即  被  告    甲○○
上列上訴人因公共危險案件，不服臺灣桃園地方法院98年度審交
易字第286號，中華民國98年8月31日第一審判決（起訴案號：臺
灣桃園地方法院檢察署98年度偵字第14302號），提起上訴，本
院判決如下：
    主  文
上訴駁回。
    理  由
一、按依刑事訴訟法第350條、第361條、第362條、第367條規定
    ，不服地方法院之第一審判決而上訴者，須提出上訴書狀，
    並應敘明具體理由，為上訴必備之程式；其所提出之書狀未
    敘述上訴理由，或僅曾以言詞陳述上訴理由者，均應於上述
    期間屆滿後20日內補提理由書於第一審法院。第一審法院經
    形式審查，認逾期未補提上訴理由者，應定期間先命補正；
    逾期未補正者，為上訴不合法律上之程式，應以裁定駁回。
    倘已提出上訴理由，但所提非屬具體理由者，則由第二審法
    院以上訴不合法律上之程式，判決駁回。而所謂具體理由，
    必係依據卷內既有訴訟資料或提出新事證，指摘或表明第一
    審判決有何採證認事、用法或量刑等足以影響判決本旨之不
    當或違法，而構成應予撤銷之具體事由，始克當之（例如：
    依憑證據法則具體指出所採證據何以不具證據能力，或依憑
    卷證資料，明確指出所為證據證明力之判斷如何違背經驗、
    論理法則）；倘僅泛言原判決認定事實錯誤、違背法令、量
    刑失之過重或過輕，而未依上揭意旨指出具體事由，或形式
    上雖已指出具體事由，然該事由縱使屬實，亦不足以認為原
    判決有何不當或違法者（例如：對不具有調查必要性之證據
    ，法院未依聲請調查亦未說明理由，或援用證據不當，但除
    去該證據仍應為同一事實之認定），皆難謂係具體理由，俾
    與第二審上訴制度旨在請求第二審法院撤銷、變更第一審不
    當或違法之判決，以實現個案救濟之立法目的相契合，並節
    制濫行上訴（最高法院97年度台上字第892號判決參照）。
    又第二審法院認為上訴書狀未敘述理由，依刑事訴訟法第36
    7條但書規定，始應定期間命其補正。如認上訴書狀已敘述
    理由，但其理由非屬具體，其所為上訴，即不符上訴之法定
    要件，自得逕行判決駁回，無定期命補正問題（最高法院97
    年度台上字第3599號判決參照）。
二、本件原審判決略以：甲○○前有偽造文書及3次因服用酒類
    不能安全駕駛動力交通工具而駕駛罪前科，其中於民國（下
    同）94年間，因服用酒類不能安全駕駛動力交通工具而駕駛
    及偽造文書罪，經原審以94年度壢交簡字第1626號判決分別
    判處有期徒刑3月、3月，定應執行有期徒刑5月確定，於95
    年1月27日易科罰金執行完畢。再於96年間，因服用酒類不
    能安全駕駛動力交通工具而駕駛罪，經原審以96年度壢交簡
    字第3612號判決判處有期徒刑6月確定，於97年3月24日易科
    罰金執行完畢。詎其仍不知悔改，於98年6月18日晚間11時
    20分至同日晚間11時30分許，在桃園縣龍潭鄉○○路之某友
    人住處內飲用高粱酒，已達不能安全駕駛動力交通工具之程
    度，竟仍於同日晚間11時30分許，自上址騎乘車牌號碼RQZ-
    176號輕型機車上路，嗣於同日晚間11時41分許，行經桃園
    縣龍潭鄉○○路與龍吟街口時，為警攔查，經測得其吐氣所
    含酒精濃度高達每公升0.57毫克，始查悉上情。並以上開犯
    罪事實，業據被告於警詢、偵訊及原審準備程序中均坦承不
    諱，且有酒精測定紀錄表1紙顯示其吐氣所含酒精成分為每
    公升0.57毫克情形可佐。而依警員所製作之測試觀察紀錄表
    所載：其駕駛有車身搖擺不定，駕駛操控力欠佳情形，駕駛
    過程因酒後駕車原因，顯然無法正常駕駛，查獲、測試或問
    訊過程，有多語等情事。另被告經警實施「雙腳併攏，雙手
    向前平伸，閉眼，輪流使用左、右手的食指指尖觸摸鼻尖」
    、「閉雙眼，30秒內朗誦阿拉伯數目由1001、1002到1030」
    、「用筆在兩個同心圓之間的零點五公分環狀帶，畫另一個
    圓」等生理協調平衡檢測項目不合格，有汽車駕駛人酒後駕
    車生理協調平衡檢測紀錄卡1紙在卷可稽。又依交通部運輸
    研究所90年9月24日運安字第900005854號函所載呼氣中酒精
    濃度每公升含量為0.25毫克，即相當於血液中酒精濃度（Ｂ
    ＡＣ）百分之0.05，且依該函所附該所79年「駕駛人行為反
    應之研究－酒醉駕車對駕駛行為之分析研究」指出：ＢＡ
    Ｃ達百分之0.03至百分之0.05時，對駕駛能力之影響為：多
    數駕駛人心境逐漸變幻不定，視覺與反應靈敏性減弱，對速
    度及距離的判斷力差。對心理行為之影響為：觀察力逐漸欠
    缺，心情漸趨輕鬆，自信心增加，多話，精神狀態處於陶醉
    感。ＢＡＣ到達百分之0.05至百分之0.08時，對駕駛能力
    之影響為：反應遲鈍，駕駛能力受損，遲而不決或決而不行
    。對心理行為之影響為：情緒鬆弛，感情與行為趨向誇張，
    肌肉不協調，精神處於興奮狀態。ＢＡＣ到達百分之0.08
    至百分之0.15時，對駕駛能力之影響為：判斷力嚴重受到影
    響，體能與精神協調受損，駕駛之體能困難增加。對心理行
    為之影響為：產生情緒異常現象，步伐不平穩，言語不清，
    反應惡劣，記憶及判斷力受損，精神處於錯亂狀態。超過
    百分之0.15時，對駕駛能力之影響為：視線搖晃，駕駛已進
    入恍惚狀態，判斷及理解遭到扭曲，駕駛不穩定。對心理行
    為之影響為：意識不明，嘔吐，站、走及講話困難，責任感
    喪失，精神處於麻痺狀態。超過百分之0.5時，對駕駛人
    能力之影響為：無法開車。對心理行為之影響為：爛醉如泥
    ，失去知覺可能致死，精神處於昏睡狀態。被告於本件所測
    得之吐氣所含酒精成分為每公升0.57毫克，相當於血液中酒
    精濃度（ＢＡＣ）百分之0.114，依上開說明，其體能與精
    神協調，記憶及判斷力均受到當程度之影響而減退，駕駛能
    力呈不穩定狀態。益見被告當時確已達於不能安全駕駛動力
    交通工具程度，而仍騎車。本件事證已經明確，被告犯行堪
    予認定，應予依法論科。核被告所為，係犯刑法第185條之3
    之服用酒類不能安全駕駛動力交通工具而駕駛罪。被告有如
    前所載之前案及執行紀錄，有本院被告前案紀錄表1份在卷
    可考，其於有期徒刑執行完畢後5年以內故意再犯本件有期
    徒刑以上之罪，為累犯，應依法加重其刑。爰審酌被告前有
    多次酒後駕車之公共危險前科，為滿足自身一時之享樂及便
    利，罔顧自身行車安全，更無視於公眾交通安全，於飲酒後
    已達不能安全駕駛動力交通工具之程度，仍騎乘機車於道路
    ，經測得吐氣所含酒精成分達每公升0.57毫克，所幸未造成
    他人傷亡及財產損失之犯罪情節，以及檢察官求處有期徒刑
    8 月尚嫌過重等一切情狀，判處有期徒刑7 月。
三、本件上訴人即被告甲○○不服原審判決，提起上訴，理由略
    稱：被告對原審上開犯罪事實於認定及證據法則之適用，均
    無爭議，然被告因患有「酒精毒癮」症，導致無法戒除酒癮
    ，其已經計畫經由醫療機構治療及協助，且被告尚有2名子
    女在學，被告亦有正當職業及工作，如一旦入監服刑，家庭
    經濟必然無所維持，懇請對被告從輕量刑云云。然查，被告
    有如前所載之前案及執行紀錄，其於有期徒刑執行完畢後，
    5年以內故意再犯本件有期徒刑以上之罪，為累犯，依法即
    須加重其刑，且原審業已審酌被告前有多次酒後駕車之公共
    危險前科，為滿足自身之享樂及便利而罔顧自身行車安全，
    復無視公眾交通安全，於飲酒後已達不能安全駕駛動力交通
    工具之程度卻仍騎乘機車於道路，經測得吐氣所含酒精成分
    達每公升0.57毫克，幸未造成他人傷亡及財產損失，及檢察
    官求處有期徒刑8月尚嫌過重等一切情狀而為量刑，被告或
    僅以空言指稱其有酒癮已計畫進行治療，或以其家庭因素而
    請求輕判，然對於原審判決究有何具體事由，致判決不當或
    違法，無一語涉及，即顯未依據卷內既有訴訟資料或提出新
    事證，指摘或表明原審判決有何採證認事、用法或量刑等足
    以影響判決本旨之不當或違法，或足以影響原判決，構成應
    撤銷之具體事由（參照最高法院97年度台上字第3267號、第
    3992號、第4252號判決要旨），復自承對原審上開犯罪事實
    於認定及證據法則之適用，均無爭議。依上開判決意旨，本
    件上訴不合上訴之法定要件，應予駁回，並不經言詞辯論為
    之。
據上論斷，依刑事訴訟法第367條前段、第372條，判決如主文。
中    華    民    國    98    年    9    月    30    日
                    交通法庭    審判長法  官 高明哲
                                      法  官 林洲富
                                      法  官 高玉舜
以上正本證明與原本無異。
不得上訴。
                                      書記官 許雅淩
中    華    民    國    98    年    10    月    1     日


司法院資訊處製作；財團法人民間司法改革基金會備份。
